【裁判字號】    99,交訴,81
【裁判日期】    991026
【裁判案由】    公共危險等
【裁判全文】
臺灣板橋地方法院刑事判決              99年度交訴字第81號
公  訴  人  臺灣板橋地方法院檢察署檢察官
被      告  乙○○
上列被告因公共危險等案件，經檢察官提起公訴（99年度偵字第
6616號），本院判決如下：
    主  文
乙○○無罪。
    理  由
一、公訴意旨略以：被告乙○○於民國98年12月13日晚上11時40
    分許，駕駛車牌號碼為CA-2833 號之自小客車，沿臺北縣鶯
    歌鎮○○路往桃園方向行駛，行經臺北縣鶯歌鎮○○路206
    巷口時，本應注意車前狀況，隨時採取必要之安全措施，以
    避免發生碰撞，而依當時情形天候晴、夜間有照明、柏油乾
    燥無缺陷道路、且視距良好等情，並無不能注意之情事，竟
    疏於注意，未注意車前狀況，而自後方追撞由告訴人丙○○
    所駕駛，行駛於同向前方之車牌號碼為AYX-888 號之重型機
    車，致告訴人人車倒地，受有右小腿多處挫傷併擦傷、背部
    多處挫傷併擦傷、左小腿扭傷等傷害。詎被告明知其駕車肇
    事，竟未對告訴人施予必要之救護措施，即基於肇事逃逸之
    犯意，駕駛上開車輛逃離現場，適經目擊證人甲○○在後騎
    車追趕，並記下其車牌號碼後交予到場處理之員警，始循線
    查悉上情。因認被告所為，係涉犯刑法第185 條之4 之肇事
    逃逸罪及同法第284 條第1 項之過失傷害罪等語。
二、按犯罪事實應依證據認定之，無證據不得認定犯罪事實；又
    不能證明被告犯罪者，即應諭知無罪之判決，刑事訴訟法第
    154 條第2 項、第301 條第1 項分別定有明文。次按認定不
    利於被告之事實，須依積極證據，苟積極證據不足為不利於
    被告事實之認定時，即應為有利於被告之認定，更不必有何
    有利之證據，最高法院30年上字第816 號判例意旨可資參照
    。
三、本件公訴意旨認被告乙○○涉有上開罪嫌，係以證人丙○○
    、甲○○、曾文昌等人之證述、被告坦承當時曾駕車行經該
    處之供述、道路交通事故現場圖、調查報告表、現場照片及
    恩主公醫院診斷證明書為主要論據。訊據被告固坦承於上開
    時、地曾駕駛前揭車號自小客車行經該處之事實，惟堅決否
    認有過失傷害及肇事逃逸之犯行。辯稱：伊當時駕車行經該
    處時，已看到路邊發生車禍，而且警察已到場處理，並非伊
    撞到告訴人丙○○之機車，何況伊車子並未有撞擊受損之情
    況等語。
四、證人甲○○、曾文昌、證人即告訴人丙○○於警詢及偵查中
    所為之證述、到場處理交通事故之警員林宏達所製作之道路
    交通事故現場圖、道路交通事故調查報告表、恩主公醫院醫
    師所開立之診斷證明書，雖均係被告以外之人於審判外之陳
    述，然經本院於審判程序中調查證據時提示被告並告以要旨
    後，被告未於言詞辯論終結前聲明異議，且本院審酌證人曾
    文昌為被告之父、證人丙○○為單純車禍案件之被害人、證
    人甲○○為恰好路過該處之目擊者，警員林宏達及恩主公醫
    院醫師則僅係依其等專業執行職務之人，前與被告均無怨隙
    ，衡情當無就其等所證事項攀誣構陷被告之動機，上開證人
    於警詢、偵查中所述及交通事故處理警員、醫師本於專業所
    製作之上開文書，具有一定之可信度，是其等上開言詞或書
    面陳述如引為證據應屬適當，依刑事訴訟法第159 條之5 規
    定，即均有證據能力。
五、經查：
(一)被告於上開時、地曾駕車行經該處，而告訴人丙○○於該段
    時間曾遭後方車輛撞擊其所騎機車，因而倒地受有前揭傷害
    ，且該車駕駛肇事後並未下車察看，亦未報警或電召救護車
    施以救護等事實，為被告所供承不諱，核與證人甲○○、曾
    文昌於警詢及偵查中、證人即告訴人丙○○於警詢、偵查及
    本院審理中所為之證述大致相符，並有道路交通事故現場圖
    、道路交通事故調查報告表、恩主公醫院診斷證明書各一份
    、現場及車損照片十八幀附卷可稽，是此部分之事實固堪認
    定，合先敘明。
(二)本案依告訴人丙○○所證，其遭撞擊後即倒地受傷，並未見
    到肇事車輛車號；而案發後，警員至附近路口調閱監視器結
    果，亦均未錄到相關畫面乙節，有公務電話紀錄單一份在卷
    可按，是本案唯一目擊肇事車輛車號者，僅有證人甲○○。
    然查：
  雖證人甲○○於警詢、偵查中均證稱肇事車輛即為被告所駕
    駛之前揭CA-2833 車號之自小客車，然其於本院審理中經合
    法傳喚、拘提均未到案，致無法行交互詰問以釐清案情疑點
    及確定其證詞之可信度。
  事發當時為夜間11時40分許，天色昏暗，依證人甲○○於警
    詢及偵查中所證，當時其係駕駛機車在「對向」車道停等紅
    燈時目擊整起車禍，亦即其必須掉轉車頭方能從後方追趕該
    肇事自小客車，是在迴轉過程中，勢必會暫時自肇事車輛移
    開視線，而證人甲○○於警詢中復稱該車係「加速」逃逸，
    則其迴轉之後該肇事車輛應已行駛一段距離，其此時再鎖定
    之對象是否為原先肇事之車輛，並非無疑。
  再者，本件乃係突然發生之交通事故，證人甲○○固然無刻
    意誣陷被告之動機，惟縱使證人甲○○所追趕者確為肇事車
    輛，然其在倉促之間及天色昏暗之際，實不能排除其因一時
    緊張而看錯或記錯車號之可能性。本件證人甲○○於警詢中
    證稱當時該肇事車輛駕駛有停在下一個路口撥打行動電話，
    伊趁此時看到駕駛人特徵為中年男子、帶粗框眼鏡、右手帶
    手錶等語（參見99年度偵字第6616號偵查卷第8 頁）。惟被
    告為68年12月生，案發當時僅為30歲，似非可稱為中年男子
    ，且被告所戴黑色粗框眼鏡，依其所提小林眼鏡保證書所載
    ，為99年2 月18日所配，是否於案發時即已配戴粗框眼鏡，
    亦非無疑。再依被告所持0000000000號（被告於98年10月間
    遭查獲施用毒品案件之臺灣桃園地方法院檢察署98年度毒偵
    字第4909號案件中，警詢筆錄內即係留此行動電話門號）及
    其父曾文昌所持0000000000、0000000000號行動電話門號查
    詢雙向通聯記錄結果，98年12月13日夜間11、12時許，並無
    通話記錄，有各該行動電話之雙向通聯紀錄各一份在卷可參
    ，復與證人甲○○所稱當時肇事駕駛有使用行動電話此節不
    符，是證人甲○○當時所見者，究否為被告所駕駛之前揭自
    小客車，亦啟人疑竇。
  綜合上情觀之，證人甲○○於警詢及偵查中之證述既仍有前
    揭疑點存在，是在無其他證據佐證之情形下，尚無法僅憑證
    人甲○○單一之指證，即認本件被告所駕駛之自小客車即確
    為肇事車輛。
(三)本案係發生於98年12月13日夜間，警員經證人甲○○告知車
    號後，並未依車號查知登記車主即被告之父曾文昌住所，再
    循線覓得該車查看有無撞擊痕跡以保全證據，而僅通知車主
    曾文昌到案說明，致車主曾文昌遲至同年12月22日即案發九
    日後才到臺北縣政府警察局三峽分局鶯歌分駐所製作筆錄，
    此時員警才對該CA-2833 車號之自小客車拍照蒐證，依卷附
    該車照片所示，該車前方車身完好，並無撞擊之車損痕跡。
    公訴人固認被告有可能趁此段期間將該車修繕完好，然此為
    被告所否認，且因被告已於案發後將該車出售（參見卷附該
    車車籍資料），查扣有所困難，又該車為公元1994年出廠，
    迄今已有十五、六年車齡，縱使該車車頭確有修繕，亦難確
    定究竟為何位車主於何時所修繕，是公訴人雖請求將該車送
    鑑定，本院認尚無鑑定之實益與必要。況本案既係因警方未
    及蒐證致無法儘速確認該車案發後之車況，因此導致之不利
    益自不能轉由被告承受，而臆測被告於此段期間曾有修繕該
    自小客車之行為。準此，該自小客車車頭案發後警方拍照時
    既仍屬完好，即難作為證人甲○○證述之佐證。
六、綜上所述，本案證人甲○○固無誣陷被告之動機，然依前所
    述，尚不能排除其當時看錯或記錯之可能性，在無其他積極
    證據佐證之情形下，僅憑證人甲○○單一之證述，本院認對
    於當時撞擊告訴人機車致告訴人受傷之自小客車，是否即為
    被告所駕駛之車輛乙節，認猶有合理之懷疑，尚未達有罪之
    確信，依「罪疑唯有利於被告」之原則，即應為有利於被告
    之認定。此外，復查無其他積極證據足資證明被告確有公訴
    意旨所指之過失傷害及肇事逃逸等犯行，揆諸前揭法條及判
    例意旨，其犯罪尚屬不能證明，依法即應諭知無罪之判決。
據上論斷，應依刑事訴訟法第301 條第1 項，判決如主文。
本案經檢察官陳旭華到庭執行職務。
中    華    民    國    99    年    10    月    26    日
                      交通法庭審判長法  官  李幼妃
                                    法  官  朱嘉川
                                    法  官  張紹省
上列正本證明與原本無異。
如不服本判決，應於判決送達後10日內敘明上訴理由，向本院提
出上訴狀 (應附繕本) ，上訴於臺灣高等法院。其未敘述上訴理
由者，應於上訴期間屆滿後20日內向本院補提理由書「切勿逕送
上級法院」。
                                    書記官  周雅玲
中    華    民    國    99    年    10    月    29    日

司法院資訊處製作；財團法人民間司法改革基金會備份。
